臺灣臺中地方法院刑事裁定　　　　　　　 96年度聲判字第1號
聲　請　人
即　告訴人　甲○○
代　理　人　王世勳律師
被　　　告　乙○○
上聲請人即告訴人因告訴被告偽造文書等案件，不服台灣高等法
院台中分院檢察署檢察長駁回再議之處分（九十五年度上聲議字
第一六０一號），聲請交付審判，本院裁定如下：
    主    文
聲請駁回。
    理    由
一、聲請交付審判意旨如附件刑事交付審判聲請狀所載。
二、按告訴人不服上級法院檢察署檢察長或檢察總長認再議為無
    理由而駁回之處分者，得於接受處分書後十日內委任律師提
    出理由狀，向該管第一審法院聲請交付審判。法院認交付審
    判之聲請不合法或無理由者，應駁回之；認為有理由者，應
    為交付審判之裁定，並將正本送達於聲請人、檢察官及被告
    ，刑事訴訟法第二百五十八條之一第一項、第二百五十八條
    之三第二項，分別定有明文。
三、本件聲請人即告訴人甲○○以被告乙○○與聲請人甲○○係
    夫妻，二人長期感情不睦，被告先意圖為自己不法所有，將
    聲請人所經營裕盛工業社之款項，以變易持有為所有之意思
    ，加以侵占入己後，又未經聲請人同意，持聲請人之國民身
    分證、印章，向臺北富邦商業銀行股份有限公司（以下簡稱
    富邦銀行）等數家銀行辦理信用卡，前後多次偽簽聲請人姓
    名刷卡消費，另基於意圖供行使之用，而偽造有價證券之概
    括犯意，明知兩造均已表明要離婚，被告竟利用聲請人漏未
    將支票簿、印章取走之機會，未經聲請人同意或授權，連續
    盜用聲請人之印章於支票上，並在支票上偽簽金額，或擅自
    以聲請人名義偽簽多張本票，並意圖為自己不法所有，佯稱
    得聲請人同意，持本票三紙（票號分別為339889號、339879
    號、339900號、發票日分別為九十四年一月四日、九十一年
    四月十日、九十一年三月十日、金額新臺幣（下同）二十二
    萬三千元、二十九萬八千五百元、二十八萬四千五百元、共
    同發票人均為聲請人及被告）向李彩琴借款借得如票面所示
    之金額，李彩琴陷於錯誤，借予金額，詎上開本票屆期不獲
    兌現，致生損害於聲請人信用及名譽。又於九十三年十月二
    十九日另向寶華商業銀行股份有限公司（以下簡稱寶華商銀
    ）融資貸款一百五十萬元，並在融資貸款契約書上連帶保證
    人欄內偽造聲請人之簽章，足以生損害於聲請人；另以聲請
    人名義向福灣企業股份有限公司（以下簡稱福灣公司）申請
    貸款，並以聲請人名義為連帶保證人向銀行辦理車牌號碼A3
    ─6570號之自用小客車，屆期未繳納銀行貸款款項，致福灣
    公司向聲請人催討；復以聲請人名義向寶華銀行、中國國際
    商業銀行股份有限公司（以下簡稱中國商銀）、台新國際商
    業股份有限公司（以下簡稱台新銀行）、華僑商業股份有限
    公司（以下簡稱華僑商銀）、台中商業銀行股份有限公司（
    以下以稱台中商銀）、聯邦商業銀行股份有限公司（以下簡
    稱聯邦商銀）、富邦銀行、國泰世華銀行股份有限公司（以
    下簡稱國泰世華）、花旗國際商業銀行股份有限公司（以下
    簡稱花旗銀行）、中國信託商業銀行股份有限公司（以下簡
    稱中國信託）申請信用卡，並持上開信用卡預借現金分別為
    二十五萬七千零六十八元、四萬二千百二十九元、十五萬九
    千九百五十七元、三萬七千零八十五元、十萬五千零八十一
    元、六萬二千五百七十一元、三十二萬一千一百零二元、三
    十六萬二千七百零八元、六萬六千九百八十一元、十二萬一
    千六百五十三元，致使上開銀行之自動提款機陷於錯誤，足
    以生損害於聲請人及上開銀行；嗣於九十四年二月起，經多
    家債權催收公司人員至聲請人住處騷擾，多家銀行亦陸續寄
    送催繳通知書至聲請人住處，聲請人始知上情，因認被告涉
    犯業務侵占、行使偽造文書、行使偽造有價證券、詐欺等罪
    嫌，而訴請台灣台中地方法院檢察署檢察官偵辦，經該署檢
    察官於九十五年九月二十六日，以被告犯罪嫌疑不足為不起
    訴處分（九十五年度偵字第九六五六號），聲請人不服，聲
    請再議復經台灣高等法院台中分院檢察署檢察長於九十五年
    十二月七日，以再議無理由駁回再議（九十五年上聲議字第
    一六０一號）等情，業據本院調閱上開相關案卷查證無訛。
    聲請人雖以附件刑事交付審判聲請狀所載理由（即聲請再議
    理由）聲請交付審判。惟查：(一)按民法第一千零三條規定夫
    妻於日常家務，互為代理人。夫妻之一方濫用前項代理權時
    ，他方得限制之。但不得對抗善意第三人。本件被告為聲請
    人之妻，聲請人自婚後即將家裡及公司所有帳務交予被告處
    理，近二十年來均是如此，所有與聲請人往來之人均知悉，
    且聲請人對外均表示找伊太太收錢，二十年來聲請人均將國
    民身分證、印章、支票、存摺等交予被告處理，所借得之錢
    亦均匯入聲請人之帳戶，又聲請人對於印鑑遺失後仍偕同被
    告至台中商銀辦理印鑑變更，並將新印鑑交予被告繼續使用
    等情，除據被告供陳外，並為聲請人所是認，又據證人李彩
    琴證述在卷。足見聲請人將日常家務及裕盛工業社之財務管
    理全權授權交由被告處理已甚明確；且既是授權，得到聲請
    人之同意，則被告以聲請人名義所為之貸款、簽發支票自無
    偽造文書或偽造有價證券之問題。(二)依卷內聲請人所提供及
    原檢察官向各銀行、福灣公司函調相關資料顯示，向寶華商
    業銀行等各銀行以信用卡預借現金之人為被告，另裕盛工業
    社之名義負責人亦為被告，是被告以其名義預借現金、貸款
    ，以其為名義負責人之裕盛工業社貸款，將來須負責返還債
    務之人，應係被告，債權人也只能以被告或其裕盛工業社為
    債務人，請求返還債務。而被告以自己之名義預借現金、貸
    款，於取得貸款之時，該所有權即移轉被告所有，應無變易
    持有為所有之情事，自不構成侵占罪。(三)再者，裕盛工業社
    之登記負責人為被告乙○○，聲請人至大陸投資經營事業後
    ，裕盛工業社更是全部由被告負責，則被告與聲請人之間，
    難謂有為他人處理事務，而為違背其任務之行為情形。亦即
    被告並無受聲請人委任處理事務，因被告本身即是裕盛工業
    社之負責人，自不須再受聲請人委任，是被告亦不可能成立
    背信罪責。(四)又被告為聲請人之配偶，被告為日常家務及裕
    盛工業社，以自己名義對外借貸，如何返還，應由為借貸名
    義之債務人即被告負責已如前述，則被告顯然未對聲請人使
    用詐術詐取財物，亦無從成立詐欺罪責。(五)縱使在最不利於
    聲請人之情況，例如被告以聲請人名義聲請之信用卡預借現
    金之情形，或被告以聲請人為連帶保證人之借貸情形，聲請
    人仍然能夠以民事訴訟否認其債務且互有勝敗，此觀卷內臺
    灣雲林地方法院虎尾簡易庭民事判決（九十四年度虎簡字第
    一０五號）及臺灣臺中地方法院民事判決（九十四年度訴字
    第二一０五號）、臺灣高等法院臺中分院民事判決（九十五
    年度上易字第一六五號）自明。惟聲請人既將所有之印鑑章
    、支票、存摺交予被告，被告予以使用且彼此為夫妻關係，
    聲請人又從來沒有對外有不再授權被告使用之意思表示，甚
    至未積極自被告處收回支票、印鑑章、存摺等，聲請人連民
    事之主張免責都有困難，更遑論被告會有涉及刑責之問題。
    (六)至於被告如何使用上述借款？借款之流向如何？借貸之金
    額是否實在？是否用於聲請人授權範圍之裕盛工業社內？因
    與上述判斷被告是否涉嫌背信等犯罪無關，且連聲請人與被
    告間係夫妻關係，都無法清楚被告如何使用，被告亦答辯全
    用在日常家務及裕盛工業社上，是聲請人如欲確實釐清與被
    告之債務糾紛，應循民事途徑解決。另聲請人以依被告親筆
    於票據號碼TFA0000000、0000000、0000000、0000000、000
    0000、0000000等支票票頭所記載收受支票之證人黃健宏、
    陳信通、魏碧珍、黃婷誼等人查證結果，各該證人均表示未
    收受該等支票，足見被告有偽造文書之犯行，原檢察官均未
    予傳訊，顯有應調查之證據未予調查之違法云云。惟查各該
    支票票頭上僅記載「協鋼」、「協鋼鐵材」、「銑床加工」
    、「庚茂五金」、「銑床雄」、「雕刻」（見偵查卷第二三
    六六號第三０六頁），並未明確記載姓名，則是否確為上開
    證人已有疑問；且被告於李彩琴訴請聲請人甲○○清償借款
    事件中證述，就其中票據號碼第0000000號面額二十一萬元
    支票係向李彩琴借款所交付，但否認該支票票頭上所載「協
    鋼鐵材、5600」（其中金額不符）係其書寫（見偵查卷第二
    三六六號第二九四頁背面即臺灣高等法院臺中分院九十五年
    度上易字第一六五號民事判決第十四頁），可見各該支票票
    頭之上開記載是否確為被告書寫亦有疑問；再者聲請人既授
    權被告簽發，而支票票頭記載簽發日期、金額、交付何人，
    無非係提醒簽發人屆期應支付予何人票面所載金額而已，衡
    情被告應無在上開支票票頭故為虛偽記載之必要，縱認上開
    支票票頭所載係被告書寫，惟被告既有權簽發及在票頭上記
    載，尚難認有何偽造文書之情事；況聲請人於聲明再議狀中
    並未陳明上開證人究與本案有何密切關係，是原檢察官未予
    傳訊，因被告未涉刑責已甚明確，應無不當。此外卷內復無
    其他積極證據足資證明被告有何業務侵占、行使偽造文書、
    行使偽造有價證券、詐欺等罪犯行，台灣台中地方法院檢察
    署檢察官以被告犯罪嫌疑不足予以不起訴處分，及台灣高等
    法院台中分院檢察署檢察長認原檢察官不起訴處分並無不合
    ，而駁回聲請人再議之聲請，處分書已詳列不起訴處分及駁
    回再議聲請之理由，所列理由又無任何違背經驗法則、論理
    法則或其他證據法則之情事，聲請人仍執前詞，以附件刑事
    交付審判聲請狀所載理由（即聲請再議理由），聲請交付審
    判，自難謂有理由，應予駁回。
四、依刑事訴訟法第二百五十八條之三第一項、第二項，裁定如
    主文。
中　　華　　民　　國　　96　　年　　5 　　月　　10　　日
                  刑事第三庭  審判長  法  官  唐光義
                        　　　　　　　法  官  楊萬益
　　　　                              法  官  朱光國
上正本證明與原本無異。
本裁定不得抗告。
　　　                                書記官  洪明霞
中　　華　　民　　國　　96　　年　　5 　　月　　10　　日
